【裁判字號】    93,智,41
【裁判日期】    950127
【裁判案由】    損害賠償（著作權）
【裁判全文】
臺灣臺中地方法院民事判決  93年度智字第41號
原      告  晴揚廣告事業有限公司
法定代理人  戊○○
訴訟代理人  吳奎新  律師
複  代理人  己○○
被      告  一釩有限公司
    兼
法定代理人  丙○○
            庚○○
法定代理人  甲○○
            乙○○
            丁○○
上列當事人間請求損害賠償事件，由刑事庭裁定移送前來，本院
於中華民國九十五年一月十三日言詞辯論終結，判決如下：
    主    文
被告應連帶給付原告新臺幣壹拾萬元，並自民國九十三年三月五
日起至清償日止，按年息百分之五計算之利息。
原告其餘之訴駁回。
訴訟費用由被告連帶負擔十分之一，餘由原告負擔。
本判決原告勝訴部分，於原告以新臺幣參萬參仟參佰元為被告供
擔保後，得為假執行；但被告如以新臺幣壹拾萬元為原告預供擔
保後，得免為假執行。
原告其餘假執行之聲請駁回。
    事實及理由
壹、程序部分：
按公司之解散，除因合併、分割、破產外，其法人人格並非即告
消滅，須經清算程序，並俟清算完結後，始喪失其人格，此觀公
司法第二十四條至第二十六條之規定自明。又公司之清算，以全
體股東為清算人，同法第七十九條定有明文，有限公司之清算準
用上開規定，同法第一一三條亦有明文。經查，被告一釩有限公
司（下稱一釩公司）已於民國九十年十二月十九日解散登記，惟
尚未進行清算程序，業經被告丙○○及庚○○於刑事案件審理時
自承在卷，其法人人格並未消滅，仍有當事人能力，並應列原一
釩公司全體股東（見臺灣士林地方法院檢察署九十一年度偵字第
四四九三號卷附公司變更登記事項卡）為法定代理人，先此敘明
。
貳、實體部分：
一、事實摘要：
(一)、原告晴揚廣告事業有限公司（下稱原告公司）起訴主張：
    被告一釩有限公司（下稱被告公司）從事平面廣告印刷業務
    （址設臺中市○○區○○路一○九號二一樓之十九，於民國
    八十七年九月三日間設立登記，於九十年十二月十九日解散
    登記），被告丙○○原為一釩公司登記負責人（董事）兼文
    案美術設計，為被告公司之法定代理人，而被告庚○○係被
    告公司股東，且係實際負責人兼業務執行者。從事廣告文案
    企劃及商品型錄等業務之原告公司，於八十七年十二月間，
    出資聘請訴外人即攝影師林甫青拍攝而約定取得如台灣高等
    法院台中分院九十三年度上訴字第一二九二號刑事判決附件
    編號一至三所示之糕點照片之攝影著作財產權；嗣於八十九
    年五月間，又向林甫青購得其拍攝如前附件編號四至十五所
    示糕點照片之攝影著作財產權，而為附件所示攝影著作之合
    法著作財產權人。被告庚○○與丙○○均明知如前附件所示
    之照片，為攝影師林甫青以特殊之光影、角度設計拍攝而成
    ，係具有原創性之著作物，竟基於侵害他人著作權以意圖營
    利之概括犯意聯絡，未循合法管道取得附件所示照片之著作
    財產權，亦未徵得附件所示照片著作財產權人之同意或授權
    ，分別於八十九年三月七日、同年九月二十一日、同年十二
    月十五日，在上址被告公司內，以電腦翻拍之方式，共同連
    續重製附件所示編號一至三照片、編號四至十五照片、編號
    一至十五之照片，用以製作揚名食品有限公司、約納巧思藝
    術蛋糕店及喬莉亞西點麵包坊之廣告型錄各一萬二千份，並
    向揚名食品有限公司、約納巧思藝術蛋糕店及喬莉亞西點麵
    包坊收取新台幣（下同）三萬九千元、四萬五千元、三萬八
    千元之製作費用以營利，而侵害原告公司對附件所示攝影著
    作享有之著作財產權。被告三人違反著作權法之刑事案件部
    分業經台灣台中地方法院檢察署檢察官起訴並經本院及台灣
    高等法院台中分院判處罪刑確定。被告丙○○與庚○○既為
    被告公司之法定代理人及實際負責人，依民法第二十八條及
    公司法第二十三條第二項之規定，被告公司應與被告丙○○
    及庚○○對上開共同侵害原告攝影著作財產權，負連帶損害
    賠償責任，爰依著作權法第八十八條第一項、第八十八條第
    三項、民法第二十八條、公司法第二十三條第二項項等規定
    ，請求被告連帶賠償原告所受損害一百萬元等語，並聲明請
    求：被告應連帶給付原告壹佰萬元，及自起訴狀繕本送達翌
    日（即九十三年三月五日）起，至清償日止，按年利率百分
    之五計算之利息及願供擔保，請准宣告假執行。
(二)、被告則以：系爭照片並不符合攝影著作之「原創性」要求，
    未具備基本之「著作高度」，再者，被告等人製作上開型錄
    販售，從中獲取之利潤僅四千九百零六元，原告請求一百萬
    元，顯不合理等語，資為抗辯，並聲明請求：駁回原告之訴
    ，如受不利判決，願供擔保，請准宣告免為假執行。
二、本件關鍵爭執在於系爭照片是否著作權法所保護之著作？及
    損害賠償金額以若干為適當？
三、法院之判斷：
(一)、按著作權法所稱之著作，係指屬於文學、科學、藝術或其他
    學術範圍之創作，著作權法第三條第一項第一款定有明文。
    是凡具有原創性之人類精神上創作，且達足以表現作者之個
    性或獨特性之程度者，即享有著作權。故本於自己獨立之思
    維、智巧、技術而具有原創性之創作，自屬上揭定義之著作
    。且著作權法之原創性非如專利法所要求之新穎性，倘非重
    製或製作他人之著作，縱有雷同或相似，因屬自己獨立之創
    作，具原創性，同受著作權法之保護（最高法院八十一年度
    台上字第三○六三號判決參照）。經查，系爭照片，為吸引
    顧客對產品之美味，而產生心理上共鳴，其圖樣設計及布局
    安排、燈光角度、顏色搭配等，皆具特別巧思，並非單純食
    材混合之簡易攝影，已具備美感，即符合著作原創性之要求
    ，自屬著作權法所保護之攝影著作，台灣高等法院台中分院
    囑託財團法人台灣經濟發展研究院鑑定結果，亦同此認定，
    被告辯稱系爭攝影照片非著作等語，尚非足採。
(二)、次查，本件被告侵害原告著作財產權之事實，業經臺灣臺中
    高等法院臺中分院九十三年度上訴字第一二九二號刑事判處
    被告公司罰金十萬元、被告丙○○及庚○○則各處有期徒刑
    五月確定在案，並經本院依職權調閱臺灣士林地方法院檢察
    署九十一年度偵字第四四九三號、臺灣臺中地方法院檢察署
    九十一年度偵字第一○八三八號、同年度偵續字第二○一號
    、九十二年度偵字第三○八四號偵查卷宗、本院九十三年度
    易字第二二九號刑事卷宗及臺灣高等法院臺中分院九十三年
    度上訴字第一二九二號刑事判決在卷可證，堪認原告主張被
    告共同侵害其攝影著作財產權為真實。
(三)、次按，法人對於其董事或其他有代表權之人因執行職務所加
    於他人之損害，與該行為人連帶負賠償之責任。公司負責人
    對於公司業務之執行，如有違反法令致他人受有損害時，對
    他人應與公司負連帶賠償之責。民法第二十八條、公司法第
    二十三條第二項分別定有明文。又因故意或過失不法侵害他
    人之著作財產權或製版權者，負損害賠償責任。數人共同不
    法侵害者，連帶負賠償責任。前項損害賠償，被害人得依下
    列規定擇一請求：一、依民法第二一六條之規定請求。但被
    害人不能證明其損害時，得以其行使權利依通常情形可得預
    期之利益，減除被侵害後行使同一權利所得利益之差額，為
    其所受損害。二、請求侵害人因侵害行為所得之利益。但侵
    害人不能證明其成本或必要費用時，以其侵害行為所得之全
    部收入，為其所得利益。依前項規定，如被害人不易證明其
    實際損害額，得請求法院依侵害情節，在新臺幣一萬元以上
    一百萬元以下酌定賠償額。如損害行為屬故意且情節重大者
    ，賠償額得增至新臺幣五百萬元。著作權法第八十八條定有
    明文。又被告丙○○為被告公司之董事即法定代理人，亦有
    被告公司變更登記事項卡附於前開刑事卷宗內可稽，被告庚
    ○○為被告公司之股東及實際負責人，亦有同前公司變更登
    記事項卡可憑，且為其所不爭執，是依上說明，被告丙○○
    、庚○○自應與被告公司對原告負連帶賠償之責任。
(四)、原告請求依前開著作權法第八十八條第三項規定，酌定本件
    被告所造成之損害為一百萬元，惟經本院審酌被告侵權之商
    品之市場行情，參諸被告自認重製系爭攝影著作，製作商品
    型錄，分別向揚名食品有限公司、約納巧思藝術蛋糕店及喬
    莉亞西點麵包坊收取三萬九千元、四萬五千元、三萬八千元
    之製作費用，所得之收入為十二萬二千元，獲益非高，損害
    情節應尚未達重大等情，認原告請求之前開金額尚屬過高，
    應予酌減為十萬元為適當，從而，原告請求被告連帶給付十
    萬元及自九十三年三月五日（即起訴狀送達被告翌日）起至
    清償日止，按年息百分之五計算之利息部分，洵屬正當，應
    予准許，逾此部分之請求，則屬無據，應予駁回。
參、兩造均陳明願供擔保，聲請宣告假執行或免為假執行，經核
    原告勝訴部分，合於法律規定，爰分別酌定相當之擔保金額
    宣告之；原告其餘假執行之聲請，因訴之駁回而失所依據，
    併予駁回之。
肆、結論：本件原告之訴為一部有理由，一部無理由，並依民事
    訴訟法第七十九條、第八十五條第二項、第三百九十條第二
    項、第三百九十二條第二項，判決如主文。
中    華    民    國    95    年    1    月    27     日
                         民事第四庭法  官   曹宗鼎
以上正本係照原本作成
如對本判決上訴，須於判決送達後20日內向本院提出上訴狀
中    華    民    國    95    年    1    月    27     日
                                   書記官


司法院資訊處製作；財團法人民間司法改革基金會備份。
